臺灣高雄地方法院刑事裁定
111年度聲字第2008號
聲明異議人
即  受刑人  蔡正彥


上列聲明異議人即受刑人因公共危險案件，對於臺灣高雄地方檢
察署檢察官之執行指揮（111年度執字第5726號）聲明異議，本
院裁定如下：
    主  文
異議駁回。
    理  由
一、聲明異議意旨略以：聲明異議人即受刑人蔡正彥（下稱異議
    人）前就臺灣高雄地方檢察署（下稱高雄地檢署）111年度
    執字第5726號執行案件聲請易科罰金、易服社會勞動，而經
    檢察官駁回。但因父母年邁無工作、不會書寫識字，常須陪
    伴往返醫院，尚需支付貸款和家中生活經濟支出，雖有兄長
    同戶籍，但兄長沒常常居住戶籍地，也沒幫忙照顧父母和支
    出家庭費用，故無法放心兄長照顧父母和家中生活支出；又
    本件犯後，異議人雖再另犯酒駕案件，但異議人已自行到高
    雄市立凱旋醫院接受戒酒治療，而有悔改之心，請求撤銷本
    件執行檢察官之執行指揮處分，而准予易服社會勞動，以照
    顧父母和工作維持家中生活支出等語。
二、按犯最重本刑為5年以下有期徒刑以下之刑之罪，而受6月以
    下有期徒刑或拘役之宣告者，得以1,000元、2,000元或3,00
    0元折算1日，易科罰金。但易科罰金，難收矯正之效或難以
    維持法秩序者，不在此限，刑法第41條第1項定有明文。準
    此，有期徒刑或拘役得易科罰金之案件，法院所諭知者，僅
    係如易科罰金之折算標準而已，至於是否准予易科罰金，係
    賦予執行檢察官於執行之際，視個案具體情形，依前開法律
    規定裁量之權能，非謂受刑人受6個月以下有期徒刑或拘役
    之宣告時，執行檢察官即必然應准予易科罰金。又依刑事訴
    訟法第457條第1項前段規定，執行裁判由為裁判法院對應之
    檢察署檢察官指揮之。此得易科罰金案件之執行，檢察官原
    則上應准予易科罰金，至是否不准易科罰金，係由執行檢察
    官依刑法第41條第1項但書規定，舉符實且具體之事證以審
    酌受刑人是否有因易科罰金，「難收矯正之效或難以維持法
    秩序」之例外情形，而為決定。所謂「難收矯正之效」及「
    難以維持法秩序」，乃立法者賦與執行檢察官得依具體個案
    ，考量犯罪特性、情節及受刑人個人特殊事由，審酌應否准
    予易刑處分之裁量權，檢察官就此項裁量權之行使，僅於發
    生裁量瑕疵之情況，法院始有介入審查之必要，倘檢察官之
    執行指揮，其程序上已給予受刑人就其個人特殊事由陳述意
    見之機會（包括在檢察官未傳喚受刑人，或已傳喚受刑人但
    受刑人尚未到案前，受刑人先行提出易科罰金聲請等情形）
    ，實體上並已就包含受刑人所陳述關於其個人特殊事由在內
    之刑法第41條第1項但書或第4項所指情形予以衡酌考量，則
    難認其裁量權之行使有何違法或不當可言。易言之，執行檢
    察官就受刑人是否確因易科罰金或易服社會勞動，而有難收
    矯正之效，或難以維持法秩序之情事，有裁量判斷之權限，
    法院僅得審查檢察官裁量時其判斷之程序有無違背法令、事
    實認定有無錯誤、其審認之事實與刑法第41條第1項但書、
    第4項之裁量要件有無合理關連、有無逾越或超過法律規定
    之範圍等問題，原則上不宜自行代替檢察官判斷受刑人有無
    上開情事。倘執行檢察官經綜合評價、衡酌後，仍認受刑人
    有上開不適宜為易刑處分之情形，而為否准受刑人易科罰金
    或易服社會勞動之執行命令，則屬執行檢察官裁量權之合法
    行使範圍，自不得任意指為違法或不當（最高法院110年度
    台抗字第1188號裁定意旨參照）。
三、經查：
（一）異議人因於111年4月19日之本案酒後駕車之公共危險案件
      ，經本院以111年度交簡字第1460號判決判處有期徒刑5月
      ，併科罰金新臺幣（下同）1萬元確定；嗣經高雄地檢署
      檢察官審核後，認被告3犯酒駕，顯見其未能記取教訓，
      罔顧公眾交通安全，易刑處分難收矯正之效，不准易科罰
      金及易服社會勞動為由，並通知異議人於111年10月20日
      到案執行，經異議人具狀以前揭理由向檢察官聲請易服社
      會勞動，經檢察官函覆「台端酒駕3犯，經審核本作不准
      易科罰金、不准易服社會勞動；台端聲請表示父母年邁常
      須陪伴前往醫院，且尚需支付貸款；惟查台端尚有兄弟同
      住戶籍，父母尚非無他人可以照料，且台端於本次犯行後
      ，又另犯酒駕，業經法院判處有期徒刑5月併科罰金40000
      元確定，顯無警惕悔改之意，所請不予准許」等節，業據
      本院調閱本件執行案卷核閱屬實，並有上開判決書、臺灣
      高等法院被告前案紀錄表、得易服社會勞動案件審查表、
      易科罰金案件初核表、高雄地檢署執行傳票命令、送達證
      書、臺灣高雄地方檢察署111年10月27日雄檢信崇111執聲
      他2021字第1119081277號函等在卷可憑，此部分事實堪予
      認定。
（二）按刑法第41條第1項但書、第4項之難收矯正之效或難以維
      持法秩序，應依綜合考量被告之犯行、前案執行效果、犯
      案時之外在環境，個人特質與社會秩序之維護等一切因素
      。而異議人犯本案之前，已因不能安全駕駛動力交通工具
      罪，經本院103年度交簡字第2126號判決判處有期徒刑2月
      確定，於103年6月25日易科罰金執行完畢；又於109年2月
      13日再度酒後駕車，經本院以109年度交簡字第862號判決
      判處有期徒刑3月確定，於110年10月5日易服社會勞動未
      完成、改易科罰金執行完畢；再於111年4月19日再犯本件
      酒駕之公共危險罪，其吐氣酒精濃度為每公升0.52毫克；
      而更於本案審理中之111年6月5日再度酒後駕車，第4次犯
      公共危險案件，有各該判決書及臺灣高等法院被告前案紀
      錄表可參，足見聲明異議人在經前開判決及刑罰，甚且甫
      遭查獲後，依然無視法律規範，漠視其他參與道路交通之
      不特定人之生命、身體及財產安全，具有強烈之法敵對意
      識，堪認易科罰金、易服社會勞動等易刑處分之處遇手段
      已經無從預防聲明異議再犯，是執行檢察官依據聲明異議
      人之前案紀錄等因素，審酌個案情形，認易刑處分難收矯
      正之效及難以維持法秩序，因而不准聲明異議人易科罰金
      及易服社會勞動，其判斷所依據之事實並無錯誤、且與刑
      法第41條第1項、第4項所定要件有合理關連、且無逾越或
      超過法律規定之範圍、判斷之程序亦無違背法令或恣意濫
      用判斷權限等瑕疵，難認有何執行指揮不當之處。
（三）至聲明異議意旨雖以異議人之父母需人照顧及家中經濟問
      題等因素，主張不宜入監服刑之事由等語。惟參以刑法第
      41條第1項規定於修法後刪除「異議人因身體、教育、職
      業、家庭之關係或其他正當事由，執行顯有困難」之要件
      ，故執行檢察官考量是否准予聲明異議人易科罰金時，僅
      須審酌是否具有「確因不執行所宣告之刑，難收矯正之效
      ，或難以維持法秩序」事由為裁量，尚非執行檢察官於決
      定是否命異議人入監執行時所應斟酌審查之法定事由，且
      亦非執行階段全然無法克服之阻礙，況本件檢察官於考量
      時，亦予以審酌，而非全然不顧，是聲明異議人執行聲明
      異議，自非有據。
四、綜上所述，本件執行檢察官已具體說明不准予易科罰金、易
    服社會勞動之理由，且未有逾越法律授權、專斷等濫用權力
    之情事。而就聲明異議意旨所述各情，本院審酌後認檢察官
    執行之指揮並無違法或不當，是異議人提起本件聲明異議，
    為無理由，應予駁回。
五、應依刑事訴訟法第486條，裁定如主文。
中　　華　　民　　國　　111 　年　　12　　月　　12　　日
                  刑事第四庭  法　官  楊書琴
以上正本與原本無異。　　　　　　　　　
如不服本裁定，應於送達後5日內，向本院提出抗告狀。
中　　華　　民　　國　　111 　年　　12　　月　　12　　日
                                   書記官  王珮綺